【裁判字號】    95,聲判,13
【裁判日期】    950630
【裁判案由】    聲請交付審判
【裁判全文】
臺灣彰化地方法院刑事裁定              95年度聲判字第13號
聲  請  人
即告訴  人  甲○○
代  理  人  吳天富律師
被      告  乙○○
上列聲請人因告訴被告詐欺案件，不服台灣高等法院台中分院檢
察署檢察長駁回再議之處分（95年度上聲議字第411號），聲請
交付審判，本院裁定如下：
    主  文
聲請駁回。
    理  由
一、按告訴人不服上級法院檢察署檢察長或檢察總長認再議為無
    理由而駁回之處分者，得於接受處分書後10日內委任律師提
    出理由狀，向該管第一審法院聲請交付審判；法院認為交付
    審判之聲請不合法或無理由者，應駁回之，刑事訴訟法第25
    8條之1、第258條之3第2項前段分別定有明文。
二、本件聲請人即告訴人甲○○以被告乙○○涉犯詐欺罪嫌向臺
    灣彰化地方法院檢察署檢察官提出告訴，經該署檢察官於民
    國95年2月6日以95年度偵緝字第24號案件為不起訴處分後，
    經聲請人不服聲請再議，由臺灣高等法院臺中分院檢察署檢
    察長認再議為無理由，於民國95年4月12日以95年度上聲議
    字第411號處分書駁回再議之聲請確定在案。
三、聲請交付審判意旨詳如附件「刑事聲請交付審判狀」所載。
四、經查：
(一)、本件聲請人原告訴意旨略以：被告乙○○意圖為自己所有之
    概括犯意，先於82年（原不起訴處分書誤載為83年）5月間
    ，向告訴人甲○○佯稱：投資彰化縣秀水高工對面土地興建
    房屋出售獲利頗豐等語，致告訴人甲○○陸續於同年月19日
    、6月11日將新台幣（下同）100萬元、250萬元之投資款及
    100 萬元之借款匯入被告指定設在彰化縣芬園鄉農會信用部
    活期存款帳戶（戶名：曾裕隆；帳號：2355號）中；復於82
    年8 月間，再向告訴人甲○○訛稱：投資購買坐落在彰化市
    ○○段第947號、第947之1號至947之14號等15筆土地，發展
    性高，轉手可獲利潤為由，致告訴人甲○○又於同年8月3日
    將750萬元（由告訴人之妻以設在彰化市○○○段山腳小段
    第146之25地號土地及其上建物，向芬園鄉農會信用部抵押
    借款而得）轉匯入被告指定之帳戶（被告之母曾好之帳戶）
    中；嗣被告乙○○見事跡敗露，再度向告訴人甲○○騙稱：
    欲將設在彰化縣秀水鄉○○段第1974之3地號之土地及其上
    建物過戶登記予告訴人等語，惟卻遲未將土地及建物之所有
    權狀交付予告訴人收執，又於84年11月17日未經告訴人同意
    ，以上開土地、房屋向合作金庫彰化支庫抵押借貸410萬元
    ，並將該筆款項轉匯入被告乙○○設在臺灣土地銀行彰化分
    行開立之帳戶中，因認被告乙○○涉有詐欺等罪嫌云云。
(二)、又臺灣彰化地方法院檢察署95年度偵緝字第24號案件係以：
１、告訴人甲○○是否因被告乙○○施用詐術，因而陷於錯誤後
    ，方陸續交付前述金錢乙節，告訴人甲○○於偵查中雖提出
    與其所述相符，由被告乙○○書寫收受上開款項之收據在卷
    可稽，然據此僅可論推告訴人甲○○確曾交付前開金錢予被
    告乙○○之事實，然交付之原因多端，或借貸、或贈與、甚
    或債務清償者所在多有，是以再應審究被告乙○○有無施用
    詐術之事實，被告乙○○對此於偵查中供稱：伊向告訴人收
    取之款項，實際上均用以投資購買前述房地，因投資失利，
    多已轉手販售予他人，且依約將設在彰化縣秀水鄉○○段第
    1974之3地號之土地及其上建物過戶登記予告訴人後，所有
    權狀均由告訴人自行保管，嗣後亦係告訴人自行以前述房地
    向合作金庫彰化支庫抵押貸款後，再將款項轉匯予伊等語，
    核與證人呂彩玲、白曾素語及林金松於偵查中之證述內容相
    符。
２、被告乙○○向告訴人陳江詮收得之款項確實均用以上開投資
    乙節，證人呂彩玲於偵查中結證稱：伊為彰化市之職業代書
    ，被告乙○○確曾在秀水高工對面土地投資興建房屋，伊不
    清楚被告乙○○與投資者內部關係為何，惟嗣後該處確實建
    有房屋且多已賣出，該處之房屋買賣過戶資料均由伊承辦，
    是以伊知之甚詳等語，再參以證人白曾素語於偵查中證述：
    伊為被告乙○○之妹，當初伊亦有提供款項供被告乙○○投
    資秀水高工對面土地之建屋案及前開購得彰化市之15筆土地
    ，且事後被告乙○○亦均有確實建築房屋銷售及購得上開土
    地等情；對此證人林金松於偵查中亦證述：伊曾與被告乙○
    ○及柯遜當年共同投資購買前開坐落在彰化市之15筆土地，
    購入未久後即已轉手售予他人，該次投資並無獲利等語詳實
    在卷，堪認被告乙○○前開辯解信而有徵，應予採信。
３、復佐以質之告訴人甲○○於偵查中陳稱：【（問：為何願將
    前述金錢交付予被告乙○○？）（答：因乙○○係芬園鄉農
    會總幹事，我係農會內部職員，乙○○對我說投資前述房地
    有利可圖，我相信他才借他錢）】等情，益徵告訴人甲○○
    係因相信被告乙○○時任農會總幹事之職位、人脈，投資眼
    光精準，方自願提供前述金錢，況依告訴人甲○○於偵查中
    提出由被告乙○○出具之收據，其上均載有「投資」字樣等
    狀，是被告乙○○前開辯稱：係收受告訴人甲○○投資款項
    之供詞，與事實相符，應堪採信。
４、此外，被告乙○○有無未經告訴人甲○○同意，於84年11月
    17日擅自將告訴人所有坐落彰化縣秀水鄉○○段第1974之3
    地號之土地及其上建物，向合作金庫彰化支庫抵押借貸410
    萬元，並將該筆款項轉匯入被告乙○○設在臺灣土地銀行彰
    化分行開立之帳戶中之事實，被告乙○○於偵查中辯稱：前
    述房地之所有權狀均由告訴人自行保管，嗣後亦係告訴人自
    行以前述房地向合作金庫彰化支庫抵押貸款後，再將款項轉
    匯予伊，供作投資款項之用，伊並無對告訴人施用任何詐術
    等語，對此證人李文玉於偵查中證稱：伊為合作金庫彰化支
    庫之職員，並負責承辦上揭不動產抵押借貸之情事，上開41
    0萬元部分，係核撥金額後由告訴人自行轉帳進入他行帳戶
    等語，並提出與其所述相符之借款撥入傳票、取款憑條及申
    請書等影本在卷可稽，是被告此部分之辯解，亦堪憑信。
５、此外，復查無其他積極證據，足徵被告乙○○有何施用詐術
    之犯行，本件純屬民事糾葛，揆諸上開判例意旨說明，應認
    被告乙○○犯罪嫌疑不足，乃依刑事訴訟法第252條第10款
    予處分不起訴。
(三)、再者，聲請人係以：
１、本件被告曾樹欉係假投資、真詐財及侵占財物之案件，有被
    告收錢之收據、彰化市○○段第947號、第947之1號至947之
    14號等15筆土地買賣契約、彰化縣秀水鄉○○段落974之3號
    土地房屋買賣契約書影本為證。
２、聲請人指訴被告鄭作欣、李文玉與本件被告曾樹欉涉有共犯
    詐欺罪嫌，而被告鄭作欣、李文玉經原署不起訴處分後，經
    本署92年上聲議字第三世界516號案，發回續查。
３、聲請人從未到台灣土地銀行彰化分行借款，可參照建號931
    房屋門牌彰化縣秀水鄉○○路513巷2號之建築改良物登記簿
    謄本。
４、本件聲請人（即甲○○）並未收到開庭傳票，顯然無法到庭
    提出被告曾樹欉犯罪之證據，違反訴訟法規定，被告所辯亦
    未令其提出證據，以實其說，未盡調查程序等情，而提出再
    議之聲請。
(四)、經臺灣高等法院臺中分院檢察署調查後認為，原檢察官偵查
    結果，為不起訴處分之理由，洵無不當，理由如下：
１、本件被告罪嫌如何不足，業經原檢察官偵查明確，且已詳述
    其理由。
２、原檢察官有傳喚聲請人於95年1月19日下午2點40分出庭應訊
    ，惟聲請人未到庭，原檢察官僅提訊在押被告乙○○，另原
    檢察官亦有於95年2月14日4傳喚證人白曾素語、呂彩玲、林
    金松調查，並非未調查，凡此均有訊問筆錄在卷可稽。
３、又聲請人前曾具狀提出資料及出庭應訊，有92年偵字第7635
    號、及92年他字第501號影本卷在卷可稽，從而，原檢察官
    依卷內資料及證人證言等情形，作出本件判斷，並認被告罪
    嫌不足，而處分不起訴，核無違誤，因認再議之聲請無理由
    ，於95年4月12以95年度上聲議字第411號處分書駁回再議之
    聲請確定在案。
(五)、經本院調取前揭臺灣彰化地方法院檢察署95年度偵緝字第24
    號案件及台灣高等法院台中分院檢察署95年度上聲議字第41
    1號案件全卷核閱之結果，聲請人自始至終並未再提出新積
    極證據證明，其所指摘之各點，係對於臺灣彰化地方法院檢
    察署檢察官及臺灣高等法院臺中分院檢察署檢察長已經調查
    並於處分書內指駁說明事項，重為事實上之爭執，俱不足以
    辨認原處分書有何違背法令之情形。原檢察官及臺灣高等法
    院臺中分院檢察署檢察長調查後，認為被告難認有詐欺取財
    之犯行，而分別為不起訴之處分及駁回再議之處分，並已於
    處分書中詳細敘明處分之理由，並無聲請人所指摘不利被告
    之事證未經檢察機關詳為調查或斟酌之情事，且所載理由亦
    無違背經驗法則、論理法則或其他證據法則等得據以交付審
    判之事由存在。是聲請人以原處分書認事用法尚有未洽，聲
    請交付審判，即屬無理由，應予駁回。
五、依刑事訴訟法第258條之3第2項前段，裁定如主文。
中    華    民    國    95    年    6     月    30    日
                  刑事第二庭    審判長法  官  石馨文
                                      法  官  黃齡玉
                                      法  官  李水源
以上正本證明與原本無異。
本裁定不得抗告。
中    華    民    國    95    年    7     月    3     日
                                      書記官  廖建興


司法院資訊處製作；財團法人民間司法改革基金會備份。
